【裁判字號】    99,交聲,27
【裁判日期】    990531
【裁判案由】    違反道路交通管理處罰條例聲明異議
【裁判全文】
臺灣苗栗地方法院交通事件裁定          99年度交聲字第27號
原處分機關  交通部公路總局新竹區監理所苗栗監理站
異  議  人
即受處分人  甲○○
上列異議人即受處分人因違反道路交通管理處罰條例案件，對於
交通部公路總局新竹區監理所苗栗監理站於民國99年1 月14日所
為之竹監苗字第裁54-F00000000號處分（原舉發案號：苗縣警交
字第F00000000 號）聲明異議，本院裁定如下：
    主  文
原處分撤銷。
甲○○不罰。
    理  由
一、原處分意旨略以：異議人即受處分人甲○○駕駛車牌號碼6H
    -7392 號自用小客車，於民國98年9 月20日16時40分許行經
    苗栗縣竹南鎮○市路、延平路口處，為苗栗縣警察局竹南分
    局竹南派出所警員舉發「未依號誌左轉」違規；嗣異議人未
    依違規通知單所載期限內繳納罰鍰結案或陳述意見，原處分
    機關乃依道路交通管理處罰條例第48條第1 項第2 款、第63
    條第1 項第1 款暨違反道路交通管理事件統一裁罰標準及處
    理細則第41條第4 項規定，裁處異議人罰鍰新臺幣1,800 元
    ，並記違規點數1 點，原處分並無不法等語。
二、異議意旨略以：異議人駕駛車輛一切均依相關規定行駛，並
    無違規事項，當時已向執勤員警說明，而且執勤員警亦無出
    示相關事證，於同時已表達異議，原處分機關所為之處分顯
    有錯誤，為此向法院聲明異議，請求撤銷原處分等語。
三、按交通法庭認為聲明異議有理由者，應以裁定將原處分經聲
    明異議部分撤銷，並自為裁定，道路交通案件處理辦法第20
    條前段定有明文。又法院受理交通事件，準用刑事訴訟法之
    規定，道路交通管理處罰條例第89條前段定有明文。而犯罪
    事實應依證據認定之，無證據不得認定犯罪事實，刑事訴訟
    法第154 條第2 項規定甚明。再依最高法院76年台上字第49
    86號判例所揭示：「認定犯罪事實所憑之證據，雖不以直接
    證據為限，間接證據亦包括在內，然而無論直接或間接證據
    ，其為訴訟上之證明，須於通常一般之人均不致有所懷疑，
    而得確信其為真實之程度者，始得據為有罪之認定，倘其證
    明尚未達到此一程度，而有合理之懷疑存在時，事實審法院
    復已就其心證上理由予以闡述，敘明其如何無從為有罪之確
    信，因而為無罪之判決，尚不得任意指為違法」之意旨。易
    言之，法院於審理行為人違反道路交通管理處罰條例案件，
    於為事實之認定時，如就原處分機關所認定行為人違規之事
    實仍有合理之懷疑，而無法確信行為人確有該當於道路交通
    管理處罰條例各該處罰條文之構成要件事實時，即應依刑事
    訴訟法上待證事實「倘有懷疑，則應從被告之利益作解釋」
    之證據法則，作對異議人有利之認定，合先敘明。
四、經查：
(一)、異議人於上揭時、地駕駛車牌號碼6H-7392 號自用小客車為
    警掣單舉發「未依號誌左轉」違規乙節，固有縣警苗栗縣警
    察局苗縣警交字第F00000000 號舉發違反道路交通管理事件
    通知單、裁決書、送達證書影本各1 份在卷可稽，惟異議人
    否認有上開違規行為，並以前揭情詞置辯。
(二)、本件取締過程，業經證人即本件舉發警員於99年2 月8 日本
    院調查時到庭具結證稱：「（請說明當時取締的過程？）印
    象不是很深，但我確定有開單給異議人」、「（本件有無照
    相或監視錄影帶？）無，因為是由目視就可告發，我們無監
    視設備」、「（竹南派出所都無照相或監視設備？）路檢時
    才有用此設備，此件是巡邏定點攔查，通常我們不會用到照
    相或監視設備」、「（本件有無錄音？）時間已久，忘記了
    」、「（異議人通過該地點時，號誌顯示為何？）綠燈」、
    「（綠燈是指環市路○○○路？）環市路綠燈，此處有左轉
    箭頭的綠燈與圓形的綠燈，當時異議人通過時，是圓形綠燈
    通過的」、「（環市路路燈的時相與秒數，有無參考資料？
    ）不清楚，我沒有去調資料，但據我的經驗法則，環市路綠
    燈45秒，是指圓形綠燈，圓形綠燈之後就是左轉箭頭，10秒
    後就轉為紅燈，印象中，綠燈之後轉為黃燈，再轉為左轉箭
    頭，不是很確定」、「（異議人通行時，當時光線如何？）
    天氣很好」、「（有無視線上的障礙？）無」、「（你攔停
    異議人時，他有無表示異議？）當時的情形已久，沒有印象
    。」等語（見本院同上日期之訊問筆錄），顯見證人對當日
    舉發過程已印象不深，參以本件案發時間為98年9 月20日，
    距今已逾數月，則證人是否有將其他違規案件與本案混淆之
    情事，亦非無疑，殊難排除證人誤判之可能。
(三)、證人溫鎮添復於99年3 月16日本院調查時到庭具結證稱：「
    （這件取締過程還有印象嗎？）應該還有，異議人上次陳述
    之前，我不知道他申訴的理由為何，後來他陳述後，我才慢
    慢回想起來」、「（你取締的經過為何？）異議人不依號誌
    左轉」、「（取締經過？）於98年9 月20日下午4 時40分取
    締，於竹南鎮○市路、延平路口處，我當時站在延平路與三
    代路口這邊」、「（該路口的號誌燈變化為何？有無調資料
    ？）它的時相，第一為環市路○段上的直行綠燈與右轉綠燈
    同時亮，有55秒，再來是黃燈，不確定幾秒，再來第二時相
    是左轉箭頭紅燈，我不記得幾秒，再來就是綠燈及右轉箭頭
    ，一共是三相，我沒有去調資料，印象中是這樣」、「（你
    視力如何？）正常，0.6、0.8」、「（攔停位置距離延平路
    口是78.4公尺？）對」、「（延平路與環市路的寬度？）一
    車道是3.5 公尺，環市路○○○路的路口都是四線道，所以
    是14公尺」、「（你攔停點的位置如何看到環市路紅綠燈的
    燈號？）我是看不到，我是以延平路的燈號來計算環市路的
    燈號與秒差」、「（當時車流量？）不多，約有2、3台經過
    該處」、「（有無可能看錯車子？）不可能。」等語（見本
    院同上日期之訊問筆錄）。核證人溫鎮添上開之證述，與其
    於99年2 月8 日本院調查時所為之證述有所出入，尚不足採
    為不利異議人之憑據。且其亦證稱從攔停點之位置看不到環
    市路紅綠燈的燈號，僅係以延平路的燈號來計算環市路燈號
    的秒差，然就該路口之號誌燈變化又未調取資料佐證，自難
    徒憑證人上開容有誤判之目視過程即認異議人有前揭舉發通
    知單所載未依規定紅燈左轉之違規事實。本件異議人遭舉發
    之違規事實既存有上開合理可疑之處，即應以有利於異議人
    之方向認定，而舉發警員復未提出其他積極證據足以查明佐
    證異議人有前開違規行為，則依卷內現存證據及所得採用之
    調查證據方法，尚無從認定異議人確有該當於道路交通管理
    處罰條例第48條第1 項第2 款規定之違規事實。
五、綜上所述，本件既不能排除舉發警員有誤判之可能性，尚難
    認定異議人確有未依規定左轉之違規行為。此外，復查無任
    何其他積極證據，足認異議人確有前揭違規行為。從而，本
    件違規駕駛行為，尚未達於通常一般之人均不致有所懷疑，
    而得確信其為真實之程度，仍有合理之懷疑存在，無從使本
    院得異議人有前揭違規事實之確信，揆諸首揭說明，自應作
    對異議人有利之認定。原處分機關不察，對異議人遽為前開
    裁決，尚難認為允當，應認本件異議人之異議為有理由，而
    由本院將原處分撤銷，諭知異議人不罰，以資適法。
六、據上論斷，應依道路交通管理處罰條例第87條第2 項，道路
    交通案件處理辦法第20條前段，裁定如主文。
中    華    民    國    99    年    5     月    31    日
                  交通法庭  法  官  周靜妮
以上正本證明與原本無異。
如不服本裁定應於送達後5 日內向本院提出抗告狀。
                            書記官  巫  穎
中    華    民    國    99    年    5     月    31    日

司法院資訊處製作；財團法人民間司法改革基金會備份。
